臺灣臺北地方法院民事判決
110年度訴字第7161號
原      告  劉孟鑫  
被      告  曹瑞元  
            曹永泉  
            金玲玲  

上列當事人間因妨害名譽案件，原告於刑事訴訟程序提起附帶民
事訴訟，請求侵權行為損害賠償事件，經刑事庭移送前來（本院
110年度審簡附民字第31號裁定），本院於民國111年2月21日言
詞辯論終結，判決如下：
    主      文
一、被告應連帶給付原告新臺幣3萬元，及被告丙○○自民國110年
    4月1日起、被告乙○○、甲○○自民國110年7月27日起，均至清
    償日止，按週年利率5%計算之利息。
二、被告丙○○應將如附件所示道歉啟事，公開刊登於被告丙○○之
    Instagram網站個人頁面（帳號：ray_duck）連續5日。
三、原告其餘之訴駁回。
四、訴訟費用由被告連帶負擔1/5，餘由原告負擔。
五、本判決第一項得假執行，但被告如以新臺幣3萬元為原告預
    供擔保後，得免為假執行。
    事實及理由
壹、程序方面
一、按當事人喪失訴訟能力或法定代理人死亡或其代理權消滅者
    ，訴訟程序在有法定代理人或取得訴訟能力之本人承受其訴
    訟以前當然停止，民事訴訟法第170條定有明文。查本件被
    告丙○○為民國90年7月出生，有全戶戶籍資料查詢結果在卷
    可稽（見本院臺北簡易庭110年度北簡字第8973號卷第17頁
    ），於原告110年3月31日提起本件訴訟時，丙○○尚未成年，
    應由其法定代理人乙○○、甲○○代理為本件訴訟行為，嗣丙○○
    於本件訴訟繫屬中年滿20歲，已屬成年人，得單獨為訴訟行
    為，爰無庸再列乙○○、甲○○為丙○○之法定代理人。又丙○○業
    於111年1月24日到庭為本案言詞辯論，有111年1月24日民事
    報到單及言詞辯論筆錄在卷可參（見本院卷第27至30頁），
    則因丙○○已經成年而有訴訟能力，且逕向本院為訴訟行為，
    而為他造所知悉，自可認為上述當然停止之情形已終竣而續
    行訴訟程序。
二、本件被告乙○○、甲○○經合法通知，均未於言詞辯論期日到場
    ，核無民事訴訟法第386條所列各款之情形，爰依原告之聲
    請，由其一造辯論而為判決。
貳、實體方面
一、原告主張：丙○○係開平餐飲學校108年班畢業校友，因不滿
    同校老師即原告於其在學期間，與其前女友即同校同屆同學
    李雅淇有感情問題，竟意圖散布於眾，而基於妨害名譽之故
    意，於如附表所示時間，在開平餐飲學校及其他不詳地點，
    利用連網設備連接至所申用之Instagram（下稱IG）限時動
    態網頁，並公開發表如附表所示言論（下稱系爭言論），以
    供包含開平餐飲學校師生在內之不特定網友瀏覽，而足以貶
    損原告之人格及社會評價，致原告名譽權發生損害。為此，
    爰依民法第184條第1項前段、第195條第1項規定，請求丙○○
    賠償原告非財產上損害新臺幣（下同）20萬元，並公開刊登
    如附件所示道歉啟事。又丙○○發表系爭言論時，尚未滿20歲
    ，為限制行為能力人，其法定代理人即乙○○、甲○○應依民法
    第187條第1項之規定，就丙○○上開侵權行為，對原告負連帶
    賠償責任等語。並聲明：㈠、被告應連帶給付原告20萬元，
    及自起訴狀繕本送達翌日起至清償日止，按週年利率5%計算
    之利息；㈡、丙○○應將如附件所示道歉啟事，公開刊登於丙○○之IG網站個人頁面（帳號：ray_duck）連續5日。
二、被告丙○○則以：刑事判決有罪部分是事實，但原告請求賠償
    20萬元太高，道歉啟事部分伊可以做等語，資為抗辯。
三、被告乙○○、甲○○未於言詞辯論期日到場，亦未提出書狀作何
    聲明或陳述。
四、原告主張於丙○○於如附表所示時間，在開平餐飲學校及其他
    不詳地點，利用連網設備連接至所申用之IG限時動態網頁，
    並公開發表系爭言論之情，為丙○○所不爭執（見本院卷第29
    頁），並經本院110年度審簡字第558號刑事簡易判決（下稱
    系爭刑事案件）認定丙○○犯公然侮辱罪，共參罪，各處罰金
    4,000元，如易服勞役，均以1,000元折算1日，應執行罰金1
    萬元，如易服勞役，以1,000元折算1日，該判決已告確定等
    情，有前揭刑事判決在卷可稽（見本院110年度審簡附民字
    第31號卷〈下稱附民卷〉第41至45頁），並由本院依職權調取
    系爭刑事案件卷宗確認無誤，自堪信為真實。
五、得心證之理由
㈠、按因故意或過失，不法侵害他人之權利者，負損害賠償責任
    ，民法第184條第1項前段定有明文。又名譽有無受損害，應
    以社會上對個人評價是否貶損作為判斷之依據，苟其行為足
    以使他人在社會上之評價受到貶損，不論其為故意或過失，
    均可構成侵權行為，其行為不以廣佈於社會為必要，僅使第
    三人知悉其事，亦足當之（最高法院90年台上字第646 號裁
    判意旨參照）。經查，丙○○於本院111年1月24日言詞辯論程
    序中自陳確有為系爭言論（見本院卷第29頁），並經系爭刑
    事案件認定在案。又丙○○於系爭言論中所稱「犯賤的垃圾」
    、「連羞恥心是什麼都不知道」、「巴哥、臭狗」、「很爛
    的爛人」、「我在養巴哥，還是丁○○」、「社會敗類」等言
    語，多具負面、貶抑之意，此依一般智識程度、社會經驗之
    人所知悉之通念，足以減損原告於社會上之價值或地位甚明
    。參之丙○○係於不特定網友均得瀏覽之IG限時動態網頁發表
    系爭言論，已使不特定之人得共見共聞，揆諸前揭規定及說
    明，應致原告名譽權受有侵害。從而，原告依民法第184條
    第1項前段規定，請求丙○○負侵權行為損害賠償責任，核屬
    有據。
㈡、次按，不法侵害他人之名譽者，被害人雖非財產上之損害，
    亦得請求賠償相當之金額。其名譽被侵害者，並得請求回復
    名譽之適當處分，此觀民法第195條第1項前段自明。又慰藉
    金之賠償須以人格權遭遇侵害，使精神上受有痛苦為必要，
    其核給之標準，則可斟酌雙方身分、資力與加害程度，及其
    他各種情形核定相當之數額（最高法院51年台上字第223號
    裁判意旨參照）。丙○○故意不法侵害原告名譽權，應對原告
    負損害賠償責任，業經本院判斷如前，又原告自陳其為開平
    餐飲高職畢業，月收入4萬元，目前需撫養母親；丙○○自陳
    其為開平餐飲高職畢業，月收入3萬元；其父親沒有工作，
    母親開店賠錢，收入不穩等語（見本院卷第29頁）。是本院
    審酌原告與丙○○之身分、地位、經濟狀況、原告所受之損害
    與痛苦，及丙○○為本件侵權行為時尚屬未成年人等一切情狀
    ，認原告請求丙○○賠償非財產上損害以3萬元為當，逾此部
    分之請求，則無理由。
㈢、復按，名譽被侵害者，得請求為回復名譽之適當處分，民法
    第195條第1項後段定有明文。所謂適當之處分，係指該處分
    在客觀上足以回復被害人之名譽且屬必要者而言（最高法院
    86年度台上字第3706號判決要旨參照）。查，丙○○係於不特
    定網友均得瀏覽之IG限時動態網頁發表系爭言論，而丙○○當
    庭表示道歉啟事部分其可以做等語（見本院卷第29頁），則
    原告請求丙○○將如附件所示道歉啟事公開刊登於其IG網站個
    人頁面（帳號：ray_duck）連續5日，以回復其名譽，自無
    不准之理。
㈣、再按，無行為能力人或限制行為能力人，不法侵害他人之權
    利者，以行為時有識別能力為限，與其法定代理人連帶負損
    害賠償責任，民法第187條第1項前段定有明文。丙○○發表系
    爭言論，侵害原告名譽權時，尚未成年，為限制行為能力人
    ，且無證據可證其無識別能力，乙○○、甲○○係丙○○之父母，
    為限制行為能力人之法定代理人。是原告主張乙○○、甲○○應
    依民法第187條第1項前段規定，就丙○○本件侵權行為，與丙○○對原告同負賠償責任，即請求被告連帶賠償原告非財產上
    損害3萬元，核屬有據，逾此部分之請求，則無理由。
㈤、末按，給付無確定期限者，債務人於債權人得請求給付時，
    經其催告而未為給付，自受催告時起，負遲延責任。其經債
    權人起訴而送達訴狀，或依督促程序送達支付命令，或為其
    他相類之行為者，與催告有同一之效力；遲延之債務，以支
    付金錢為標的者，債權人得請求依法定利率計算之遲延利息
    。但約定利率較高者，仍從其約定利率；應付利息之債務，
    其利率未經約定，亦無法律可據者，週年利率為百分之5，
    民法第229條第2項、第233條第1項及第203條分別定有明文
    。本件原告對被告之侵權行為債權，核屬無確定期限之給付
    ，揆諸前揭規定，原告主張丙○○應給付自起訴狀繕本送達翌
    日即自110年4月1日（見附民卷第5頁）起；乙○○、甲○○應給
    付自起訴狀繕本送達翌日即自110年7月27日（見附民卷第17
    至19頁）起，均至清償日止，按週年利率5%計算之利息，核
    屬有據，應予准許。　　　　
六、綜上所述，丙○○發表系爭言論之行為業侵害原告名譽權，應
    對原告負侵權行為損害賠償責任，而乙○○、甲○○為行為時尚
    未成年之丙○○之法定代理人，亦應與丙○○連帶負損害賠償責
    任。從而，原告依民法第184條第1項前段、第195條第1項及
    第187條第1項前段之規定，請求被告連帶給付3萬元，及丙○○自110年4月1日起；乙○○、甲○○自110年7月27日起，均至清
    償日止，按週年利率5%計算之利息，以及請求丙○○將如附件
    所示道歉啟事，公開刊登於其IG網站個人頁面（帳號：ray_
    duck）連續5日，為有理由，應予准許。原告逾此範圍之請
    求，則無理由，應予駁回。
七、又本判決所命給付之金額未逾50萬元，依民事訴訟法第389
    條第1項第5款規定，應依職權宣告假執行。另依民事訴訟法
    第392條第2項規定，依職權酌定相當擔保金額，為被告免為
    假執行之宣告。
八、本件事證已臻明確，兩造其餘之攻擊防禦方法及證據資料，
    經本院斟酌後，認均不足以影響本判決之結果，爰毋庸再予
    一一論列，併此敘明。
九、訴訟費用負擔之依據：民事訴訟法第79條。 　
中　　華　　民　　國　　111 　年　　2 　　月　　24　　日
                  民事第四庭    法  官  蕭涵勻
以上正本係照原本作成。
如對本判決上訴，須於判決送達後20日內向本院提出上訴狀。如
委任律師提起上訴者，應一併繳納上訴審裁判費。
中　　華　　民　　國　　111 　年　　2 　　月　　24　　日
　　　　　　　　　              書記官  林立原
附件：
道      歉      啟      事 本人自109年1月7日起陸續於本人該Instagram帳號限時動態頁面散布妨害丁○○老師名譽之言論，此行為造成丁○○老師名譽上之損害，本人在此鄭重公開道歉。 道歉人：丙○○ 

附表：
編號 行 為 時 間 所張貼之言論內容 1. 109年1月4日某時許 「你一個犯賤的垃圾，還能回主廚之家當餐服老師啊？喔，他的名字，他媽叫丁○○」 2. 109年1月25日某時許 1、標記告訴人丁○○之IG帳號「SAM」後，發表：「喔對了，我這次學乖了，以免有人連羞恥心是什麼都不知道，在那邊找事做呢，正眼都不敢看我一眼，就別這麼囂張好嗎，巴哥，臭狗」 2、張貼其與友人間之對話紀錄擷圖，並在該擷圖以綠色文字標註：「…然後我們比較衝動的人呢，就想教他怎麼做人了，但那個很爛的爛人，一個不爽，我們就在大過年收傳票了」 3. 109年5月26日某時許 張貼巴哥犬之圖片，並在該圖片發表：「…我在養巴哥，還是丁○○？？？」、「…你只是個會調酒拉妹的社會敗類」